臺灣高等法院刑事判決　　　　　　　　100年度上易字第843號
上　訴　人　臺灣桃園地方法院檢察署檢察官
被　　　告　余昊凡
上列上訴人因被告違反毒品危害防制條例案件，不服臺灣桃園地
方法院100年度易字第108號，中華民國100年3月10日第一審判決
（起訴案號：臺灣桃園地方法院檢察署99年度毒偵字第6056號）
，提起上訴，本院判決如下：
    主  文
上訴駁回。
    理  由
一、本案經本院審理結果，認第一審判決對被告余昊凡為無罪之
    諭知，核無不當，應予維持，並引用第一審判決書所記載之
    證據及理由（如附件）。
二、按關於「犯罪事實」應如何記載，法律雖無明文規定，惟觀
    之刑事訴訟法第264 條第2 項第2 款規定，因檢察官敘明之
    起訴事實即為法院審判之對象，並為被告防禦準備之範圍，
    故其記載內容必須「足以表明其起訴範圍」，使法院得以確
    定審理範圍，並使被告知悉係因何犯罪事實被提起公訴而為
    防禦之準備，倘檢察官起訴書依刑事訴訟法第264 條第2 項
    第2 款所應記載之犯罪事實，苟與其他犯罪不致相混，足以
    表明其起訴之範圍者，即屬「足以表明其起訴範圍」（最高
    法院98年度台上字第7975號判決要旨參照），無補正或更正
    問題。本件公訴意旨以「余昊凡基於施用毒品之犯意，於99
    年9 月1 日之某時，在桃園縣龜山鄉○○路○ 段之某處，施
    用第二級毒品甲基安非他命1 次。」是起訴犯罪事實即已特
    定足以表明起訴範圍，並無尚未明晰之處，自無更正、補正
    犯罪事實問題，合先敘明。
三、檢察官上訴意旨略以：原審判決係以被告余昊凡自白施用毒
    品時間自採尿時起算已逾96小時而認定被告無罪，惟按：原
    判決理由業已認定被告於員警採尿時，驗出安非他命、甲基
    安非他命濃度數值高達3198ng/ml ，並於理由內敘明安非他
    命90％會於96小時內自人體尿液中排出，足見本件有精確物
    證顯示被告確有於採尿時起算96小時內施用安非他命之犯罪
    事實，原審未能以此論斷被告施用第二級毒品之犯行，卻又
    僅因被告自白施用安非他命之時間自採尿時起算逾96小時，
    而據以認定被告自白施用毒品之詞不可採，並僅以此理由判
    決被告無罪，其判決認定之事實顯不備理由，且其理由前後
    記載顯有矛盾，自有未當，爰請求撤銷原判決，另為適法之
    判決云云。
四、經查：
  (一)按「提起公訴，應由檢察官向管轄法院提出起訴書為之。起
    訴書，應記載左列事項：一、被告之姓名、性別、年齡、籍
    貫、職業、住所或居所或其他足資辨別之特徵。二、犯罪事
    實及證據並所犯法條。」刑事訴訟法第264 條第1 、2 項定
    有明文，是法院審判之對象及範圍，應以起訴書所載之犯罪
    事實為依據。查本件公訴意旨以：被告余昊凡基於施用毒品
    之犯意，於民國99年9 月1 日之某時，在桃園縣龜山鄉○○
    路○ 段之某處，施用第二級毒品甲基安非他命1 次。嗣於99
    年9 月7 日因其為毒品治安顧慮人口，為警通知到臺北縣政
    府警察局新莊分局福營派出所採尿送驗後，始查知上情，因
    認被告涉犯違反毒品危害防制條例第10條第2 項之施用第二
    級毒品罪嫌，有卷附聲請簡易判決處刑書足憑（見原審桃簡
    字卷第2 至3 頁）。則公訴人已明確特定被告施用毒品甲基
    安非他命「犯罪時間為99年9 月1 日之某時」「犯罪地點為
    桃園縣龜山鄉○○路○ 段之某處」。
  (二)又被告之自白不得作為有罪判決之唯一證據，仍應調查其他
    必要之證據，以察其是否與事實相符，刑事訴訟法第156 條
    第2 項定有明文。原審已就本件被告自白於99年7 月1 日某
    時許施用甲基安非他命1 次，是否可能於99年7 月7 日凌晨
    1 時53分許經警採尿送驗，而驗出上述安非他命、甲基安非
    他命之濃度乙節，向檢察官引用為被告施用第二級毒品甲基
    安非他命證據之尿液檢驗機構臺灣檢驗科技股份有限公司函
    詢，據函覆：參考文獻施用甲基安非他命，經人體吸收後之
    半衰期為9 小時，24小時約有施用劑量70％由尿中排出，其
    中約43％以甲基安非他命原態排出，5 ％代謝安非他命排出
    ，一般可驗出之最長時間甲基安非他命為1 至5 天。依上所
    述，施用1 次的情況，尿液中可檢出之濃度與施用劑量、頻
    率、尿液採集時間、個人體質與代謝情況等因素有關。甲基
    安非他命非脂溶性藥物，不會在人體堆積，一般第3 天應該
    完全代謝從尿中排出等語，此有該公司100 年1 月5 日台檢
    （化超）－北市第1000105 號函附卷可稽（見原審桃簡字卷
    第6 頁）。足徵原審已就被告自白本件施用第二級毒品甲基
    安非他命之時間為99年7 月1 日某時，是否仍可能遲至99年
    7 月7 日凌晨1 時53分許經採尿送驗仍可檢出甲基安非他命
    、安非他命陽反應，詳為斟酌調查；縱依該檢機構就本件被
    告施用毒品甲基安非他命特定個案函覆內容之一般可驗出之
    最長時間甲基安非他命5 天觀之，被告自白99年7 月1 日某
    時施用甲基安非他命，亦不可能於99年7 月7 日凌晨1 時許
    採尿送驗檢出甲基安非他命、安非他命陽性反應。復按被告
    之自白不得作為有罪判決之唯一證據，仍應調查其他必要之
    證據，以察其是否與事實相符，刑事訴訟法第156 條第2 項
    定有明文，依被告自白施用時點99年7 月1 日某時、其為警
    採尿送驗時點及送驗尿液中安非他命、甲基安非他命濃度數
    值之結果相比對，被告若確於99年9 月1 日某時許施用第二
    級毒品甲基安非他命，則遲至99年9 月4 日其體內甲基安非
    他命應該已完全代謝從尿中排出，且自99年9 月6 日後應已
    無法驗出其尿中存有安非他命，惟本件被告於99年9 月7 日
    凌晨1 時53分許為警採尿送驗之結果，其尿中竟尚可驗出安
    非他命濃度數值為3198ng/ml 、甲基安非他命濃度數值則高
    達43892ng/ml之檢驗結果（見偵查卷第5 頁），顯與前揭得
    檢出甲基安非他命、安非他命陽性反應之時間不符，足見被
    告上開自白與事實未合。而被告為警採尿送驗時，亦無扣得
    任何證據足佐認定被告上開所供之自白確與事實相符。從而
    ，公訴人所提出之前開證據，尚不足以佐證被告上開於警詢
    、原審及本院審理中出於任意性之自白確與事實相符，自不
    能徒以被告之自白作為認定被告施用第二級毒品犯行之唯一
    證據。
  (三)公訴人上訴意旨雖另引行政院管衛生署管制藥品管理局97年
    7 月1 日管檢字第0970006063號函、97年12月31日管檢藥字
    第0970013096號函示，均認「由於藥物檢出時間，與施用劑
    量、施用頻率、個人體質及代謝情況等因素有關，依個案而
    異」，亦表明尿液代謝時間並非可一概而論，而係應參考施
    用毒品者之個案差異而論，另上開函示中，亦載有「.... 5
    名志願者連續7 天，每天服用20毫克甲基安非他命4 次，檢
    出甲基安非他命（濃度大於或等於2500NG/ML） 時間介於46
    至169 小時....」甚於此類個案尿液中可檢出安非他命反應
    之時間甚至長達7 天之久，資為認定原審判決不當之理由。
    惟查，依檢察官公訴意旨所指「余昊凡於99年9 月1 日之某
    時，在桃園縣龜山鄉○○路○ 段之某處，施用第二級毒品甲
    基安非他命1 次。」，此與上訴意旨引用上揭函文所舉之例
    「....5 名志願者連續7 天，每天服用20毫克甲基安非他命
    4 次，....」迥不相同，自難比附援引；至於上訴意旨所引
    「由於藥物檢出時間，與施用劑量、施用頻率、個人體質及
    代謝情況等因素有關，依個案而異」亦即表明尿液代謝時間
    並非可一概而論，然查此部分已據原審就被告個案向檢驗機
    構函詢，並據說明函覆在卷，上訴意旨所引之上開函文，亦
    不足資為被告不利之認定。
  (四)綜上所述，本件檢察官係起訴被告於99年9 月1 日之某時，
    在桃園縣龜山鄉○○路○ 段之某處，施用第二級毒品甲基安
    非他命1 次，除被告自白外並無其他補強證據足佐，且被告
    自白施用第二級毒品甲基安非他命時間亦與被告尿液檢驗結
    果可檢出時間不符。此外，復查無其他積極之證據足以證明
    被告有施用第二級毒品安非他命之犯行，原審以不能證明被
    告犯罪而為無罪之諭知，並無違誤，檢察官上訴為無理由，
    應予駁回。
五、至被告於99年9 月7 日凌晨1 時53分為警採集尿液送驗，檢
    出安非他命與甲基安非他命陽性反應，被告究於何時施用第
    二級毒品甲基安非他命，涉犯毒品危害防制條例罪嫌，應由
    檢察官另行依法偵處。
六、據上論結，應依刑事訴訟法第373 條、第368 條判決如主文
    。
本案經檢察官陳昱旗到庭執行職務。
中    華    民    國    100    年    5    月    31    日
                  刑事第四庭   審判長法  官  陳筱珮
                                     法  官  陳玉雲
                                     法  官  邱滋杉
以上正本證明與原本無異。
不得上訴。
                                     書記官  劉貞達
中    華    民    國    100    年    5    月    31    日
附件：
臺灣桃園地方法院刑事判決              100年度易字第108號
公  訴  人  臺灣桃園地方法院檢察署檢察官
被      告  余昊凡  男  19歲（民國○○年○月○日生）
                    身分證統一編號：Ｚ000000000號
                    住新北市○○區○○街90巷7號5樓
                    居新北市○○區○○街96號4樓
上列被告因違反毒品危害防制條例案件，經檢察官聲請簡易判決
處刑（99年度毒偵字第6056號），本院認不宜以簡易判決處刑（
99年度桃簡字第3150號），改依通常程序審理，判決如下︰
    主      文
余昊凡無罪。
    理      由
一、按檢察官聲請以簡易判決處刑之案件，經法院認為有刑事訴
    訟法第451 條之1 第4 項但書之情形者，應適用通常程序審
    判之，刑事訴訟法第452 條定有明文。查本件被告余昊凡被
    訴違反毒品危害防制條例乙案，本院於審理後，認有刑事訴
    訟法第451 條之1 第4 項但書第3 款之情形，不宜以簡易判
    決處刑，爰依同法第452 條之規定，改用通常程序審判之，
    合先敘明。
二、公訴意旨略以: 被告余昊凡於民國99年9 月1 日某時許，在
    桃園縣龜山鄉○○路○ 段之某處內，基於施用第二級毒品甲
    基安非他命之犯意，施用第二級毒品甲基安非他命1 次。因
    認被告涉犯毒品危害防制條例第10條第2 項之施用第二級毒
    品罪嫌。
三、按被告未經審判證明有罪確定前，推定其為無罪。犯罪事實
    應依證據認定之，無證據不得認定犯罪事實，又不能證明被
    告犯罪者，應諭知無罪之判決，刑事訴訟法第154 條、第30
    1 條第1 項前段分別定有明文。又按「被告之自白，非出於
    強暴、脅迫、利誘、詐欺、疲勞訊問、違法羈押或其他不正
    之方法，且與事實相符者，得為證據。被告或共犯之自白，
    不得作為有罪判決之唯一證據，仍應調查其他必要之證據，
    以察其是否與事實相符。」，同法第156 條第1 項、第2 項
    亦有明定。又認定犯罪事實所憑之證據，雖不以直接證據為
    限，間接證據亦包括在內，然而無論直接證據或間接證據，
    其為訴訟上之證明，須於通常一般之人均不致有所懷疑，而
    得確信其為真實之程度者，始得據為有罪之認定，倘其證明
    尚未達到此一程度，有合理之懷疑存在而無從使事實審法院
    得有罪之確信時，即應由法院為諭知被告無罪之判決，最高
    法院著有76年臺上字第4986號判例可資參照。末按刑事訴訟
    法第161 條已於91年2 月8 日修正公布，其第1 項規定：檢
    察官就被告犯罪事實，應負舉證責任，並指出證明之方法。
    因此，檢察官對於起訴之犯罪事實，應負提出證據及說服之
    實質舉證責任。倘其所提出之證據，不足為被告有罪之積極
    證明，或其指出證明之方法，無從說服法院以形成被告有罪
    之心證，基於無罪推定之原則，自應為被告無罪判決之諭知
    ，最高法院92年台上字第128 號判例參照。
四、公訴意旨認被告涉犯上開罪嫌，無非係以被告之自白、台灣
    檢驗科技股份有限公司濫用藥物檢驗報告、台北縣政府警察
    局新莊分局毒品犯罪嫌疑人尿液採驗作業管制紀錄等為其論
    據。
五、訊據被告余昊凡固於警詢及本院審理中供承其於上開時、地
    ，有施用第二級毒品甲基安非他命1 次之犯行，且其為上開
    自白時，並無受到任何強暴、脅迫、詐欺、利誘等不正方法
    取供之情事。惟查被告因係毒品管制人口，經警通知於99年
    9 月7 日至台北縣政府警察局新莊分局福營派出所，而於同
    日凌晨1 時53分為警採集尿液送驗，其尿液經臺灣檢驗科技
    股份有限公司先以EIA 酵素免疫分析法初步檢驗，檢出有安
    非他命類陽性反應，再以極精密之氣相層析質譜儀分析法（
    GC＼MS）確認，尿中確檢出安非他命與甲基安非他命反應，
    而安非他命濃度數值為3198ng/ml ，甲基安非他命濃度數值
    為43892ng/ml，此有臺灣檢驗科技股份有限公司濫用藥物檢
    驗報告（尿液類）、台北縣政府警察局新莊分局毒品犯罪嫌
    疑人尿液採驗作業管制紀錄各1 份在卷可稽。按安非他命經
    口服投與後約百分之70於24小時內自尿中排出，約百分之90
    於96小時內自尿中排出，由於安非他命成分之檢出與其投與
    方式、投與量、個人體質、採尿時間與檢測儀器之精密度等
    諸多因素有關，最長可能不會超過4 日（96小時）（行政院
    衛生署藥物食品檢驗局81年2 月8 日藥檢壹字第001156號函
    參照），則本件被告上開自白其施用第二級毒品甲基安非他
    命之時點距離其為警採尿送驗之時點，已逾5 日以上，是被
    告上開自白是否與事實相符，並非無疑。又經本院函詢台灣
    檢驗科技股份有限公司略以: 被告若於99年7 月1 日某時許
    施用甲基安非他命1 次，是否可能於99年7 月7 日凌晨1 時
    許採尿送驗而驗出上述安非他命、甲基安非他命之濃度結果
    ？經該公司函覆略以: 施用甲基安非他命1 次，經人體吸收
    後之半衰期為9 小時，24小時約有施用劑量70% 由尿中排出
    ，一般可驗出之最長時間甲基安非他命為1 至5 天，甲基安
    非他命非脂溶性藥物，不會在人體堆積，一般第3 天應該完
    全代謝從尿中排出等語，此有該公司100 年1 月5 日台檢(
    化超)-北市第1000105 號函附卷可稽。是依被告上述自白施
    用時點、其為警採尿送驗時點及送驗尿液中安非他命、甲基
    安非他命濃度數值之結果相比對，被告若確於99年9 月1 日
    某時許施用第二級毒品甲基安非他命，則遲至99年9 月4 日
    其體內甲基安非他命應該已完全代謝從尿中排出，且自99年
    9 月6 日後應已無法驗出其尿中存有安非他命，惟本件被告
    於99年9 月7 日為警採尿送驗之結果，其尿中竟尚可驗出安
    非他命濃度數值為3198ng/ml 、甲基安非他命濃度數值則高
    達43892ng/ml之檢驗結果，顯有違上述說明，足見被告上開
    自白與事實未合。而被告為警採尿送驗時，亦無扣得任何證
    據足佐認定被告上開所供之自白確與事實相符。從而，公訴
    人所提出之前開證據，尚不足以佐證被告上開於警詢及本院
    審理中出於任意性之自白，確與事實相符，自不能徒以被告
    之自白，作為認定被告施用第二級毒品犯行之唯一證據。此
    外，復查無其他積極之證據，足以證明被告有施用第二級毒
    品安非他命之犯行。揆諸上揭規定及說明，自應為被告無罪
    之諭知。
據上論斷，應依刑事訴訟法第452 條、第301 條第1 項前段，判
決如主文。
本案經檢察官黃惠玲到庭執行職務。
中    華    民    國    100    年    3    月    10    日
                  刑事第二庭   審判長 法  官  徐培元
                                      法  官  陳秋君
                                      法  官  李麗珍
以上正本證明與原本無異。
如不服本判決應於判決書送達之翌日起10日內，向本院提出上訴
狀（應附繕本）。
                                      書記官  阮蘭翔
中    華    民    國    100    年    3    月    10    日